【裁判字號】    89,上易,1144
【裁判日期】    891220
【裁判案由】    詐欺
【裁判全文】
臺灣高等法院高雄分院刑事判決          八十九年度上易字第一一四四號
    上  訴  人
    即  被  告  乙○○
    選任辯護人  徐豐益
右上訴人因詐欺案件，不服臺灣高雄地方法院八十八年度易字第一四九五號中華民國
八十九年五月二十二日第一審判決（起訴案號：臺灣高雄地方法院檢察署八十八年度
偵字第一一二六號），提起上訴，本院判決如左：
      主      文
原判決撤銷。
乙○○共同意圖為自己不法之所有，以詐術使人將本人之物交付，累犯，處有期徒刑
柒月。
      事      實
一、乙○○於民國八十四年間因傷害案件，經法院判處有期徒刑四月確定，於八十四
    年五月八日易科罰金執行完畢，猶不知悔改，復與已成年住址年籍不詳之王經理
    ，共同意圖為自己不法之所有，基於詐購汽車犯意之聯絡，於八十七年六月間，
    經黃榮樹之介紹，與丙○○認識，以給付三萬元做為人頭代價，以及由乙○○自
    行繳納汽車分期款之條件，徵得丙○○之同意後，乃由乙○○、王經理及並無犯
    意聯絡之丙○○三人，一同至高雄市三民區○○○路八十號十樓之四，由乙○○
    支付頭期款新台幣十六萬元後，即由丙○○為債務人，以分期付款附條件買賣之
    方式，向裕融企業股份有限公司詐稱要購買汽車，裕融企業股份有限公司誤信為
    真，陷於錯誤，乃交付車號Ｅ三－０四０一號日產牌汽車一部予乙○○收受。乙
    ○○、王經理與丙○○旋於八十七年六月十七日一同前往高雄市六合當舖典當前
    揭汽車，當得三十二萬五千元後，乙○○即交付丙○○三萬元之人頭費用，丙○
    ○再將其中之一萬五千元清償積欠黃榮樹之債務，乙○○與王經理即將其餘當得
    之金錢取走，並拒絕代丙○○繳納上開汽車分期款，丙○○因汽車公司催款始得
    知上情。
二、案經丙○○告發，由臺灣高雄地方法院檢察署檢察官偵查起訴。
      理      由
一、訊據上訴人即被告乙○○矢口否認有上開犯行，辯稱：當初是一位王經理向我借
    錢買系爭汽車，後來錢還給我了，我根本不知道為何丙○○要告我云云。
二、惟查右揭事實，已經告發人丙○○指述綦詳，並有證人李莉萍、鄭大崙之證言以
    及附條件買賣契約書、收當物品登記表各一份附卷可稽。證人黃榮樹於檢察官偵
    查中亦證稱：「我只介紹他們去買分期車。」「只知道叫志甲，他問我說看能辦
    分期可賣現金週轉，分期款他會付，我只介紹他與丙○○去分期買車而已。」（
    九三八號偵查卷第十八頁）等語，檢察官依據黃榮樹所提供之資料，查出「志甲
    」之人即為被告乙○○，足見需要現金週轉之人即為被告乙○○無誤，被告乙○
    ○亦有意以他人名義辦理分期付款購車。又證人黃榮樹於原審審理中（已改名為
    黃信華）復證稱：「我介紹丙○○認識乙○○，乙○○是做代書的。」（原審卷
    第九十頁）云云，亦證甲係由被告乙○○與告發人丙○○談條件，而非王經理之
    人，且被告既稱借錢予名叫王經理之人二十餘萬元，復於原審審理中供稱：「是
    王經理介紹（我）認識黃榮樹。」（見原審卷第五十頁），足見其與王經理之人
    交情非淺，已認識一段期間，竟復供稱不知王經理之姓名、年籍、住址以供查證
    ，顯然不可思議，益見其情虛。至證人鄭大崙於檢察官偵查中證稱：「是王經理
    及丙○○去買車」，證人吳見利於原審審理中證稱：「是丙○○與另一男子前來
    當舖，另一男子不是徐，是另一男子」云云，均僅能證甲「王經理」有參與本件
    詐欺犯行，但仍不足據為被告乙○○有利認定之依據。綜上所述，被告罪證已很
    甲確，其所辯顯係卸責之詞，不足採信，犯行堪以認定。至證人黃榮樹於本院調
    查中證稱：「我是介紹丙○○及王經理認識而已。」云云，核與其於檢察官偵查
    及原審審理中之證言不符，顯係事後護被告之詞，不足採信，併予甲。
三、核被告乙○○所為，係犯刑法第三百三十九條第一項之詐欺取財罪。被告乙○○
    所犯上開之罪，與已成年之王經理間有犯意聯絡及行為分擔，均係共同正犯。次
    查被告乙○○於八十四年間因傷害案件，經法院判處有期徒刑四月確定，於八十
    四年五月八日以易科罰金執行完畢，其於五年內再犯本件有期徒刑以上刑之罪，
    為累犯，應依法加重其刑。
四、原審據以論罪科刑，固非無見，惟被告係與王經理之人共犯詐欺取財罪，且被告
    係向裕融公司詐騙，已如前述，原判決誤被告係與黃榮樹共同詐欺，以及係向丙
    ○○詐欺，其事實之認定尚有未洽。被告上訴意旨，仍執前詞，否認犯罪，指摘
    原判決不當，雖無理由，但原判決既有上開可議之處，自仍應由本院將原判決撤
    銷改判，爰審酌被告乙○○犯罪之動機、目的、素行及犯罪後之態度等一切情狀
    ，量處如主文所示之刑。
據上論斷，應依刑事訴訟法第三百六十九條第一項前段、第三百六十四條、第二百九
十九條第一項前段，刑法第二十八條、第三百三十九條第一項、第四十七條，罰金罰
鍰提高標準條例第一條前段，判決如主文。
本案經檢察官邱榮藏到庭執行職務。
中    華    民    國     八十九     年      十二      月      二十      日
                              臺灣高等法院高雄分院刑事第九庭
                                  審判長法官  張甲松
                                        法官  江泰章
                                        法官  任森銓
右正本證甲與原本無異。
不得上訴。
                                      書記官  張文斌
中    華    民    國     八十九     年      十二      月    二十二      日
附錄：本判決論罪科刑法條：
刑法第三百三十九條第一項
意圖為自己或第三人不法之所有，以詐術使人將本人或第三人之物交付者，處五年以
下有期徒刑、拘役或科或併科一千元以下罰金。
                                                                        Ｑ


司法院資訊處製作；財團法人民間司法改革基金會備份。
